臺灣高等法院刑事裁定
110年度抗字第1885號
抗   告   人
即再審聲請人  黃正德



上列抗告人因聲請再審案件，不服臺灣新北地方法院中華民國11
0年10月22日裁定（110年度聲再字第82號），提起抗告，本院裁
定如下：
    主  文
抗告駁回。
    理  由
一、抗告意旨詳如附件即刑事抗告狀所載。
二、按刑事訴訟法第420條第1項第6款規定：「有罪之判決確定
    ，因發現新事實或新證據，單獨或與先前之證據綜合判斷，
    足認受有罪判決之人應受無罪、免訴、免刑或輕於原判決所
    認罪名之判決者，為受判決人之利益，得聲請再審。」同條
    第3項規定：「第一項第六款之新事實或新證據，指判決確
    定前已存在或成立而未及調查斟酌，及判決確定後始存在或
    成立之事實、證據。」準此，關於新事實及新證據之定義，
    對於新規性（或稱新穎性、嶄新性）之要件，採取以該證據
    是否具有「未判斷資料性」而定，與證據之確實性（或稱明
    確性、顯著性），重在證據之證明力，應分別以觀。因此，
    舉凡法院未經發現而不及調查審酌者，不論該證據之成立或
    存在，係在判決確定之前或之後，亦不問受判決人是否明知
    ，甚且法院已發現之證據，但就其實質之證據價值未加以判
    斷者，均具有新規性，據此大幅放寬聲請再審新證據之範圍
    。在此概念下，上開所稱之新證據當然包括證據方法與證據
    資料。另關於確實性之判斷，則增訂兼採取「單獨評價」和
    「綜合評價」之體例，即當新證據本身尚不足以單獨被評價
    為與確定判決所認定的事實，有不同之結論者，仍應與確定
    判決認定事實所認基礎的「既存證據」為綜合評價，以評斷
    有無動搖該原認定事實的蓋然性。換言之，該所稱的新事實
    或新證據，必須具備新規性（或新穎性、嶄新性）、確實性
    （或明確性、顯著性）之要件，方能准許再審。從而，法院
    在進行單獨或綜合評價之前，因為新證據必須具有「未判斷
    資料性」，即原確定判決所未評價過之證據，始足當之，故
    聲請人所提出之證據，是否具有新規性，自應先予審查。如
    係在原確定判決審判中已提出之證據，經原法院審酌捨棄不
    採者，即不具備新規性之要件，自毋庸再予審查該證據；又
    聲請再審案件的事證，是否符合此項要件，其判斷，當受客
    觀存在的經驗法則、論理法則所支配，並非聲請人任憑主觀
    、片面自作主張，就已完足；倘提出所主張之新事實或新證
    據，單獨或與先前之證據綜合判斷，尚無法產生合理懷疑，
    不足以動搖原確定判決所認定之事實者，亦無准予再審之餘
    地。
三、經查：
    抗告人提出告訴人以通訊軟體傳送之車損照片1張為據聲請
    再審，並於原審訊問時供稱：其提出之新證據就是告訴人傳
    給其之車損照片，是告訴人修理後所傳，新證據就是告訴人
    的車損照片即原確定判決110年度交簡上字第3號第147頁之
    車損照片等語（見原審卷第45頁）。惟原確定判決業已審酌
    同屬告訴人之機車車損照片，認定告訴人之機車在右側排氣
    管防燙蓋乃至風扇蓋處，均有明顯摩擦碰撞之痕跡，而抗告
    人之機車則係在車頭前土除處有破損之情形，且告訴人之機
    車係自右側排氣管防燙蓋至風扇蓋方向橫向之摩擦撞擊痕跡
    ，顯見告訴人之機車遭到撞擊時，確如其證述業已偏向右方
    ，即欲騎進福和路161號前之機車格無訛，而非與抗告人之
    機車呈90度之狀況，否則不會產生橫向大面積摩擦撞擊痕跡
    等情（見原確定判決第3至4頁）。是抗告人所提出之機車車
    損照片，實質上已由原確定判決合議庭詳加調查斟酌，非屬
    刑事訴訟法第420條第1項第6款所規定之「新證據」。雖抗
    告人改稱車損照片為事故後尚未修理之照片（見本院卷第17
    頁），並稱橫向大面積摩擦撞擊痕跡係告訴人機車原有之舊
    傷痕，非車禍事故所致（見原審卷第45頁、本院卷第19頁）
    ，又稱原確定判決所認定之車損與告訴人所認定之車損不符
    （見本院卷第19頁）云云，均僅係對原確定判決認定事實之
    爭辯，或對原確定判決採證認事職權行使之指摘，或對法院
    依職權取捨證據持相異評價，並非可採。依上開說明，足認
    抗告人之主張，不論係單獨或與先前之證據綜合判斷，均不
    足動搖原確定判決認定之事實。
四、綜上事證可認抗告人所舉聲請再審之理由，無非係對原確定
    判決採證認事職權的適法行使，持憑己見、翻異爭執。抗告
    意旨，置原裁定已為明白論駁的事項於不顧，未舉新證、具
    體指摘，猶執陳詞，泛言爭辯，難認有理由，應予駁回。
據上論斷，依刑事訴訟法第412條，裁定如主文。
中　　華　　民　　國　　110 　年　　11　　月　　30　　日
     　　　　　　 刑事第十六庭  審判長法　官  葉騰瑞
                                      法　官  古瑞君
                                      法　官  廖紋妤
以上正本證明與原本無異。
不得再抗告。
                                      書記官  江珮菱
中　　華　　民　　國　　110 　年　　11　　月　　30　　日